【裁判字號】    90,台上,4720
【裁判日期】    900802
【裁判案由】    貪污
【裁判全文】
最高法院刑事判決                                九十年度台上字第四七二○號
    上  訴  人  甲○○
右上訴人因貪污案件，不服台灣高等法院台南分院中華民國九十年五月七日第二審更
審判決（八十九年度重上更(五)字第三三五號，起訴案號：台灣台南地方法院檢察署八
十三年度偵字第五九○二號），提起上訴，本院判決如左：
    主  文
原判決撤銷，發回台灣高等法院台南分院。
    理  由
本件原判決認定上訴人甲○○原係台灣台南監獄管理員，明知受刑人不得私自持有現
金財物，如有查獲，應報由監務委員會決議沒入繳交國庫。竟於民國八十二年元月間
，意圖不法利益，明知該監受刑人林孟賢違規持有現金，竟不予舉發取締，接續兩次
違背職務在該監內收受林孟賢所交付現金新台幣（下同）五萬元，並約定俟林孟賢假
釋出獄後共同花用。嗣林孟賢於同年二月十日下午五時許假釋出獄。上訴人即開車接
載林孟賢至台南市區理髮、購買衣物，併與該監管理人員沈金盛、文建勳、黃清旗等
人共同聚餐、狎妓。其中購買林孟賢衣物支出一萬元，其餘餐宴、召妓陪宿等不正利
益共花八萬元，餘款一萬元歸上訴人所有等情，因而撤銷第一審判決，改判論處上訴
人對於違背職務之行為收受賄賂罪刑。固非無見。
惟查，(一)、原判決依修正前貪污治罪條例第四條第一項第五款論處上訴人違背職務收
受賄賂罪責，但其主文漏未記載上訴人之身分「依據法令從事公務之人員」，併未於
論結欄引用上述條例第二條前段，均屬違誤。(二)、依原判決事實欄所載，認定上訴人
明知受刑人林孟賢違規持有現金竟不予舉發取締，而先後兩次收受林某所交付之現金
各五萬元，並約定俟林孟賢假釋出獄後共同花用，嗣林某假釋即共同餐飲、召妓花費
該款，剩餘一萬元歸上訴人所有等情，係認上訴人未取締林孟賢持有現金而違背職務
受賄，惟其理由欄謂林孟賢為酬謝上訴人自獄中代為夾帶現款外出而行賄，僅認上
訴人違法夾帶現款出監為其受賄之代價（見原判決第六頁第十一至十四行，第十六頁
第五、六行），前後認定不一致，自屬理由矛盾之違誤。(三)、修正前貪污治罪條例第
十二條第一項規定，犯該條例第四條至第六條之罪，情節輕微，而其所得或所圖得財
物或不正利益在新台幣五萬元以下者，減輕其刑。本件上訴人所得賄賂或不正利益究
竟若干﹖有無該適用上開規定減輕其刑之餘地﹖原審未詳細調查、明確說明，亦有疏
誤。上訴人上訴意旨，指摘原判決不當，非無理由，應認仍有撤銷發回更審之原因。
據上論結，應依刑事訴訟法第三百九十七條、第四百零一條，判決如主文。
中      華      民      國     九十     年      八      月      二      日
                              最高法院刑事第七庭
                                  審判長法官  吳  雄  銘
                                        法官  池  啟  明
                                        法官  石  木  欽
                                        法官  吳  三  龍
                                        法官  張  祺  祥
      右正本證明與原本無異
                                              書  記  官
中      華      民      國     九十     年      八      月      六      日


司法院資訊處製作；財團法人民間司法改革基金會備份。
